【裁判字號】    98,審救,121
【裁判日期】    980714
【裁判案由】    訴訟救助
【裁判全文】
臺灣臺北地方法院民事裁定             98年度審救字第121號
聲  請  人  甲○○
上列聲請人因與相對人孫冀薇間請求損害賠償事件，聲請訴訟救
助，本院裁定如下：
    主  文
聲請駁回。
    理  由
一、按當事人無資力支出訴訟費用者，且非顯無勝訴之望者，依
    民事訴訟法第107條規定，法院固應依聲請准予救助，惟此
    項請求救助之事由，依同法第109條第2項、第284條之規定
    ，應提出能即時調查之證據以釋明之。是聲請訴訟救助須以
    當事人無資力支出訴訟費用及非顯無勝訴之望為要件。上開
    條項但書所謂顯無勝訴之望，係指聲請訴訟救助之當事人所
    提起之訴或上訴依其主張之事實於法律上本無獲得勝訴之望
    ；或其起訴或上訴為不合法之情形（最高法院87年台抗字第
    660號裁判意旨參照），亦即，當事人伸張或防衛權利之不
    能維持，現已灼然甚明者而言，此項法定要件旨在防救助辦
    法之濫用，如聲請訴訟救助之當事人顯無勝訴之望，則雖經
    釋明其無支出訴訟費用之資力，或經出具有資力之人出具保
    證書代之，亦應駁回其聲請。
二、聲請意旨略以：聲請人原係從事房屋仲介之生意人，遽遭訴
    外人賴志明、廖均毓故意來店裡找碴、滋事、恐嚇取財，更
    於民國95年7月18日在頻果日報公然誹謗、重大侮辱聲請人
    ，致聲請人喪失人格權、信用權、貞操權、肖像權等權利，
    也因此生意一落千丈而被迫停業，聲請人多年的重度憂鬱症
    因而復發，現仍需要物控制病情。詎料訴外人賴志明更對聲
    請人無端提起刑事詐欺告訴，聲請人祇得對之另提起誣告告
    訴，然竟遭相對人重大故意違法瀆職、怠忽職守、袒護、包
    庇而以不起訴處分結案，致聲請人原本在法律上可討回公平
    公道因而喪失。聲請人現失業中，連小女的註冊費、午餐費
    及聲請人之健保費亦無法繳納，日常生活有賴臺北市社會局
    的急難救助金及食物券始得維持，為此聲請訴訟救助，並提
    出馬偕紀念醫院乙種診斷證明書、吉林國小聯絡簿、清寒證
    明書、全民健康保險基金貸款撥付通知書、身心障礙手冊、
    重大傷病免自行負擔證明卡、臺北市政府發放之食物券、財
    政部臺北市國稅局財產歸屬資料清單及96年度綜合所得稅各
    類所得資料清單等件為證。
三、經查，聲請人與相對人間損害賠償訴訟，核其起訴意旨無非
    以相對人身為臺灣臺北地方法院檢察署檢察官，卻以公然瀆
    職、怠忽職守等方法對訴外人賴志明、廖均毓為不起訴處分
    云云。惟查，相對人就聲請人對賴志明及廖均毓所提起之誣
    告等刑事告訴為不起訴處分（96年度偵字第638號），乃相
    對人本於法定職權依據證據所為之判斷，尚難因相對人為不
    起訴處分即認對聲請人有何不法侵害行為可言，是聲請人提
    起損害賠償訴訟在法律上即顯無勝訴可能，揆諸首揭說明，
    則其聲請無從准許，應予駁回，爰裁定如主文。
中    華    民    國    98    年    7    月    14    日
                  民事第六庭    法  官  張松鈞
以上正本係照原本作成。
如對本裁定抗告須於裁定送達後10日內向本院提出抗告狀，並繳
納抗告費新臺幣1,000元。
中    華    民    國    98    年    7    月    14    日
                                書記官  賴敏慧


司法院資訊處製作；財團法人民間司法改革基金會備份。
